【裁判字號】    98,抗,1706
【裁判日期】    981105
【裁判案由】    聲明異議
【裁判全文】
臺灣高等法院民事裁定                  98年度抗字第1706號
抗  告  人  乙○○
上列抗告人因與相對人甲○○○間清償票款強制執行聲明異議事
件，對於中華民國98年9月23日臺灣板橋地方法院98年度執字第3
6號裁定，提起抗告，本院裁定如下：
    主  文
抗告駁回。
抗告費用新台幣一千元由抗告人負擔。
    理  由
一、抗告人執原法院91年度票字第7793號本票准許強制執行裁定
    （下稱本票裁定）為執行名義，以相對人仍無財產可供執行
    為由，聲請原法院逕行核發債權憑證（執行案號98年度司執
    字第52823號）。嗣經原法院司法事務官於民國98年7月15日
    以板院輔98司執速字第52823號執行命令通知抗告人補正債
    權證明文件即系爭本票原本，該執行命令業於98年7月21日
    送達予抗告人，抗告人於98年7月23日具狀陳報系爭本票原
    本附於前揭第7793號裁定卷內，惟經原法院調取第7793號裁
    定卷宗，查明並無系爭本票原本，而乃裁定駁回抗告人之聲
    請。
二、抗告人於原法院聲明異議及本院抗告意旨略以：伊已取得本
    票裁定正本及確定證明書，依法聲請強制執行，強制執行法
    並無規定需提出系爭本票原本。又本院92年度抗字第1437號
    判決及最高法院82年度台上字第2619號判例意旨所載之事實
    ，均為債權人自認已將執行名義之本票交還債務人，另最高
    法院57年台抗字第76號判例則為「確認本票債權不存在事件
    」，與本件未將本票原本交還之情形有別，伊向原法院聲明
    異議，竟遭原法院裁定駁回，爰聲明廢棄原裁定云云。
三、按債權人依強制執行法第4條第1項第6款聲請強制執行者，
    應提出得為強制執行名義之證明文件，強制執行法第6條第1
    項第6款定有明文。又本票准許強制執行之裁定，係強制執
    行法第4條第1項第6款之執行名義，屬非訟事件程序（非訟
    事件法第194條）。法院之裁定並無確定實體法律關係之效
    力。參酌本票具提示性及繳回性，執票人行使追索權時，仍
    需提示票據始能行使權利。本票執票人聲請裁定准許強制執
    行，亦係其行使追索權方式之一，從強制執行在滿足債權人
    私法上請求權之觀點，其聲請強制執行時，自仍需提出本票
    原本於執行法院，以證明其係執票人而得以行使追索權（最
    高法院95年台簡上字第26號裁定意旨參照）。查抗告人執本
    票裁定為執行名義，向原法院聲請強制執行，並以相對人無
    財產為由，聲請原法院逕自核發債權憑證。惟抗告人並未提
    出系爭本票原本，經原法院司法事務官於98年7月15日以執
    行命令通知抗告人補正，抗告人僅於98年7月23日具狀陳報
    系爭本票原本附於第7793號裁定卷內云云，然經原法院調閱
    前揭第7793號裁定卷，查明抗告人聲請系爭本票裁定時所提
    出之證物為系爭本票之影本，未檢附本票原本，有其91年8
    月23日本票強制執行聲請狀之「證物名稱及件數」欄之記載
    「證物：本票影本壹張」可證（見前揭7793號裁定卷），是
    抗告人陳報本票原本附第7793號裁定卷內云云，顯係不實。
    抗告人逾期仍未能補正系爭本票之原本，難認其為系爭本票
    之執票人，而得行使票據上之權利，其僅持系爭本票裁定即
    向原法院聲請強制執行，於法未合，原法院維持司法事務官
    駁回抗告人強制執行之聲請，而裁定駁回抗告人之異議，核
    無違誤。本件抗告意旨指摘原裁定不當，求予廢棄，即非有
    據，應予駁回。
四、據上論結，本件抗告為無理由，爰裁定如主文。
中    華    民    國    98    年    11    月     5    日
                  民事第十六庭
                      審判長法  官  王聖惠
                            法  官  邱瑞祥
                            法  官  呂淑玲
正本係照原本作成。
不得再抗告。
中    華    民    國    98    年    11    月     5    日
                              書記官  明祖全

司法院資訊處製作；財團法人民間司法改革基金會備份。
